【裁判字號】    92,交上訴,7
【裁判日期】    920225
【裁判案由】    過失致死
【裁判全文】
臺灣高等法院刑事判決                              九十二年度交上訴字第七號
    上  訴  人  甲○○
    即  被  告
右上訴人因過失致死案件，不服臺灣臺北地方法院九十一年度交訴字第四七號，中華
民國九十一年十二月六日第一審判決（起訴案號：臺灣臺北地方法院檢察署九十一年
度偵字第五０二二號）提起上訴，本院判決如左：
    主  文
原判決撤銷。
甲○○從事業務之人，因過失致人於死，處有期徒刑玖月。
    事  實
一、甲○○係以駕駛計程車載客為業之人，於民國九十一年二月二十四日凌晨三時五
    分許，駕駛六Ｂ－五六三號計程車沿台北市○○路南向北行駛營業，途經民權東
    路口左轉時，應注意車前狀況，並隨時採取必要之安全措施，且汽車行近行人穿
    越道前，應減速慢行，遇有行人穿越時，無論有無交通警察指揮或號誌指示，均
    應暫停讓行人先行通過，而依當時光線為夜間有照明、路面無缺陷無障礙物、視
    距良好、並無不能注意之情形下，竟疏於注意冒然左轉，不慎撞及由行人穿越道
    步行欲過馬路之行人鍾貴妹，致鍾貴妹倒地顱內出血、肋骨骨折，送醫不治死亡
    ，甲○○於警員前往醫院處理時，在其上開犯行未為任何有偵查犯罪職權之公務
    員已知悉前，不逃避接受裁判當場向警員自首，承認其為肇事人，而知上情。
二、案經鍾貴妹之子乙○○訴由台北市政府警察局中山分局報請台灣台北地方法院檢
    察署檢察官偵查起訴。
    理  由
一、右開事實，業據被告坦承不諱，並有道路交通事故調查報告表、談話紀錄表、補
    充資料表、自首調查表、中英醫院診斷證明書在卷可稽；另被害人鍾貴妹因右開
    車禍死亡之事實，亦經台灣台北地方法院檢察署檢察官相驗屬實，有檢察署驗斷
    書、勘驗筆錄、相驗屍體證明書、照片、被告之職業小型車駕照影本附卷可參。
    按汽車行駛時，駕駛人應注意車前狀況，並隨時採取必要之安全措施，道路交通
    安全規則第九十四條第三項定有明文，又汽車行近行人穿越道前，應減速慢行，
    遇有行人穿越時，無論有無交通警察指揮或號誌指示，均應暫停讓行人先行通過
    ，道路交通安全規則第條亦定有明文，被告為職業駕駛人領有駕照，應注意上開
    法令之規定，負起其注意義務，而於當時光線為夜間有照明、路面無缺陷無障礙
    物、視距良好，亦有上開道路交通事故調查報告表在卷可稽，依當時情形亦無不
    能注意之情事存在，被告竟疏於注意上開規定即貿然左轉，不慎撞及由行人穿越
    道步行欲過馬路之行人鍾貴妹，其有過失甚明，而被害人鍾貴妹確實因本件事故
    致受有顱內出血、肋骨骨折，送醫不治死亡，被害人之死亡與被告之上開過失行
    為間有相當因果關係，本件事証明確，被告犯行堪予認定。
二、被告係計程車司機，以駕駛計程車載客為業之事實，為其所自陳，並有被告職業
    小型車駕照影本在卷可參，則其於駕駛計程車執業之際因過失致被害人死亡，係
    犯刑法第二百七十六條第二項之業務過失致死罪。又按「汽車駕駛人，無駕駛執
    照駕車、酒醉駕車、吸食毒品或迷幻藥駕車、行駛人行道或行經行人穿越道不依
    規定讓行人優先通行，因而致人受傷或死亡，依法應負刑事責任者，加重其刑至
    二分之一」，道路交通管理處罰條例第八十六條第一項定有明文，查被告於原審
    稱其肇事前時速為三十公里，則依交通部發布之「汽車煞車距離、行車速度及道
    路摩擦係數對照表」所示，在當時路面為乾燥之情形下（卷附道路交通事故調查
    報告表第十二欄第三項參照），加計被告於此時速下之反應距離及煞車距離，被
    告自撞擊被害人後至停車，應前進約十點三公尺至十一點一公尺；另被告又自陳
    其碰撞被害人後立即停車、停車後其所駕駛之計程車後端距行人穿越道十至三十
    公分（原審卷第二十四頁參照），則考量該行人穿越道寬五公尺、前述計程車停
    車後尾端距行人穿越道西緣之距離、及計程車一般車身程度，往前推算十點三公
    尺至十一點一公尺後，應可認定被害人遭撞擊時係行走於該路段行人穿越道之東
    緣附近；且審酌(一)右開車禍發生於凌晨三時五分許，該行人穿越道上無他人行走
    ，被告於原審亦稱未在行人穿越道上看到人（原審卷第二十五頁），則被害人並
    無因閃避其他行人而行走於行人穿越道外之必要、及(二)依卷路道路交通事故調查
    報告表所示，該路段行人穿越道東緣與吉林路切齊，故被害人亦係行走於行人穿
    越道內，以避免吉林路上直行車輛之撞擊等情，是被害人遭被告撞擊時，係行走
    於行人穿越道上之事實，足以認定，是應依前述道路交通管理處罰條例第八十六
    條第一項加重其刑；又被告於本件犯罪未發覺前，在警員前往被害人就醫醫院處
    理時，在場承認其為肇事人之事實，亦有台北市政府警察局中山分局交通分隊警
    員潘龍偕所填據之自首調查表在卷可參，應依刑法第六十二條前段之規定減輕其
    刑。是就被告本件所犯之罪，應依刑法第七十一條第一項之規定先加後減。
三、原審據以論罪科刑原非無見，惟原判決既認定被告有自首之情形，卻未於事實欄
    予以載明，尚有未洽，又原判決第三頁第六行之理由內載「被告」遭撞擊時係行
    走於該路段行人穿越道．．．，將被害人載為被告，亦有未洽，被告上訴請求輕
    判等，惟原審已審酌被告之智識、過失之程度、致被害人死亡之結果、犯後能坦
    承不諱之態度、尚未與被害人家屬達成和解等情，而量處有期徒刑九月，尚屬妥
    適，是上訴人之上訴為無理由，但原判決既有前揭之未洽，仍應由本院將原判決
    撤銷改判，爰審酌被告之過失情節、在行人穿越道所發生車禍致被害人死亡之結
    果、犯後坦承之態度、尚未與被害人家屬達成和解等一切情狀，量處如主文所示
    之刑。
據上論斷，應依刑事訴訟法第三百六十九條第一項前段、第三百六十四條、第二百九
十九條第一項前段，刑法第二百七十六條第二項、第六十二條前段，道路交通管理處
罰條例第八十六條第一項，罰金罰鍰提高標準條例第一條前段判決如主文。
本案經檢察官洪泰文到庭執行職務。
中      華      民      國    九十二    年     二       月     二十五   日
                          臺灣高等法院交通法庭
                              審判長法  官  陳  正  雄
                                    法  官  許  錦  印
                                    法  官  許  宗  和
右正本證明與原本無異。
如不服本判決應於收受送達後十日內向本院提出上訴書狀，其未敘述上訴之理由者並
得於提起上訴後十日內向本院補提理由書（均須按他造當事人之人數附繕本）。
                                    書記官  廖  艷  莉
中      華      民      國    九十二    年     二       月     二十七   日
附錄本案論罪科刑法條全文
刑法第二百七十六條第二項
從事業務之人，因業務上之過失犯前項之罪者，處五年以下有期徒刑或拘役，得併科
三千元以下罰金。


司法院資訊處製作；財團法人民間司法改革基金會備份。
